【裁判字號】    99,訴,1296
【裁判日期】    990531
【裁判案由】    毒品危害防制條例
【裁判全文】
臺灣臺中地方法院刑事判決              99年度訴字第1296號
公  訴  人  臺灣臺中地方法院檢察署檢察官
被      告  甲○○
上列被告因違反毒品危害防制條例案件，經檢察官提起公訴（99
年度毒偵字第1064號），被告於本院準備程序就被訴事實為有罪
之陳述，經本院合議庭裁定改行簡式審判程序，判決如下：
    主    文
甲○○施用第一級毒品，累犯，處有期徒刑玖月。
    犯罪事實
一、甲○○前於民國89年間因施用毒品案件，經依本院裁定令入
    勒戒處所觀察、勒戒後，認有繼續施用傾向，復經本院裁定
    令入戒治處所執行強制戒治，而於90年2 月27日停止強制戒
    治付保護管束，並於90年8 月21日保護管束期滿未經撤銷視
    為強制戒治執行完畢。其於90年強制戒治執行完畢後5 年內
    ，復因犯施用第一級毒品案件，經本院以95年度訴字第3408
    號判決判處有期徒刑7 月確定，嗣因符合中華民國九十六年
    罪犯減刑條例之規定，經本院以96年度聲減字第1614號裁定
    減其刑期二分之一，而於96年7 月16日執行完畢。詎仍不知
    悔悟，竟基於施用第一級毒品海洛因之犯意，於99年2 月1
    日晚間8 、9 時許，在其位於臺中縣沙鹿鎮○○路109 號住
    處，以將海洛因摻水稀釋置於注射針筒內注射手臂之方式，
    施用第一級毒品海洛因1 次。嗣因竊盜案件被通緝，而於99
    年2 月5 日中午12時20分許，為警在臺中縣沙鹿鎮○○○街
    39號前緝獲，並經其同意採集其尿液送驗，檢驗結果呈嗎啡
    陽性反應，始查悉上情。
二、案經臺中縣警察局清水分局報請臺灣臺中地方法院檢察署檢
    察官偵查起訴。
    理    由
一、按本件被告甲○○所犯，非死刑、無期徒刑、最輕本刑為3
    年以上有期徒刑之罪，或高等法院管轄第一審之案件，被告
    於準備程序中，就前揭被訴事實為有罪之陳述，經受命法官
    告以簡式審判程序之旨，並聽取被告與公訴人之意見後，本
    院認無不得或不宜改依簡式審判程序進行之處，爰依刑事訴
    訟法第273 條之1 第1 項、第284 條之1 ，裁定本件由受命
    法官獨任進行簡式審判程序，是本件之證據調查，依刑事訴
    訟法第273 條之2 規定，不受同法第159 條第1 項、第161
    條之2 、第161 條之3 、第163 條之1 及第164 條至170 條
    規定之限制，合先敘明。
二、上開犯罪事實，業據被告甲○○於本院準備程序及審理時坦
    承不諱（見本院卷第16頁反面、20頁），且被告前揭採尿送
    驗結果，確呈海洛因經人體代謝後之嗎啡陽性反應，此有詮
    昕科技股份有限公司濫用藥物尿液檢驗報告、臺中縣警察局
    清水分局勘察採證同意書及委託檢驗尿液代號與真實姓名對
    照表各1 份在卷足憑（見警卷第5 至7 頁）。是被告之自白
    核與犯罪事實相符，應堪採信。本案事證明確，被告施用第
    一級毒品海洛因之犯行，洵堪認定。
三、按犯毒品危害防制條例第10條之罪者，依同條例第20條第1
    項、第2 項規定，應先經觀察、勒戒或強制戒治之程序，惟
    觀察、勒戒或強制戒治執行完畢釋放後，5 年內再犯第10條
    之罪者，即應依法追訴處罰，此觀諸毒品危害防制條例第23
    條第2 項即明。又毒品危害防制條例第20條、第23條將施用
    毒品之刑事處遇程序，區分為「初犯」及「5 年內再犯」、
    「5 年後再犯」，依其立法理由之說明：「初犯」，經觀察
    、勒戒或強制戒治後，應為不起訴處分或不付審理之裁定；
    經觀察、勒戒或強制戒治執行完畢釋放後，「5 年內再犯」
    者，因其再犯率甚高，原實施之觀察、勒戒及強制戒治既已
    無法收其實效，爰依法追訴或裁定交付審理。至於經觀察、
    勒戒或強制戒治執行完畢釋放後，「5 年後再犯」者，前所
    實施之觀察、勒戒或強制戒治已足以遮斷其施用毒品之毒癮
    ，為期自新及協助其斷除毒癮，仍適用「初犯」規定，先經
    觀察、勒戒或強制戒治之程序。從而依修正後之規定，僅限
    於「初犯」及「5 年後再犯」2 種情形，始應先經觀察、勒
    戒或強制戒治程序。倘被告於5 年內已再犯，經依法追訴處
    罰，縱其第3 次（或第3 次以上) 再度施用毒品之時間，在
    初犯經觀察、勒戒或強制戒治執行完畢釋放5 年以後，已不
    合於「5 年後再犯」之規定，且因已於「5 年內再犯」，顯
    見其再犯率甚高，原實施觀察、勒戒或強制戒治，已無法收
    其實效，即應依該條例第10條處罰（最高法院97年度第5 次
    刑事庭會議參照）。查被告於89年間因施用毒品案件，經依
    本院裁定令入勒戒處所觀察、勒戒後，認有繼續施用傾向，
    復經本院裁定令入戒治處所執行強制戒治，而於90年2 月27
    日停止強制戒治付保護管束，並於90年8 月21日保護管束期
    滿未經撤銷視為強制戒治執行完畢。其於90年強制戒治執行
    完畢後5 年內，復因犯施用第一級毒品案件，經本院以95年
    度訴字第3408號判決判處有期徒刑7 月確定，嗣因符合中華
    民國九十六年罪犯減刑條例之規定，經本院以96年度聲減字
    第1614號裁定減其刑期二分之一，而於96年7 月16日執行完
    畢等情，有臺灣高等法院被告前案紀錄表在卷可稽，是被告
    既於觀察、勒戒執行完畢釋放後5 年內，再犯上開施用毒品
    罪，並經判決確定，則其犯本案施用毒品犯行之時間，雖距
    前述強制戒治執行完畢釋放後已逾5 年，揆諸首開說明，仍
    應依法論科。
四、查海洛因係毒品危害防制條例第2 條第2 項第1 款所定之第
    一級毒品，不得非法持有、施用。核被告所為，係犯毒品危
    害防制條例第10條第1 項之施用第一級毒品罪。其持有第一
    級毒品海洛因之低度行為，為其施用海洛因之高度行為吸收
    ，不另論罪。又被告有犯罪事實欄一所載之前科，於96年7
    月16日執行完畢乙節，有臺灣高等法院被告前案紀錄表在卷
    可憑，其於刑之執行完畢後5 年內故意再犯本件有期徒刑以
    上罪，為累犯，應依刑法第47條第1 項之規定，加重其刑。
    爰審酌被告經強制戒治處分後，仍未能徹底戒絕毒品，再犯
    本件施用毒品犯行，足見其戒絕毒癮之意志不堅，未能體悟
    施用毒品對自己、家人造成之傷害及社會之負擔，惟念其犯
    後坦承犯行，態度良好，其施用毒品並無危害他人，犯罪手
    段尚屬平和，暨施用毒品者均有相當程度之成癮性及心理依
    賴，其犯罪心態與一般刑事犯罪之本質並不相同，應側重適
    當之醫學治療及心理矯治為宜等一切情狀，量處如主文所示
    之刑，以示警惕。
據上論斷，應依刑事訴訟法第273 條之1 第1 項、第299 條第1
項前段，毒品危害防制條例第10條第1 項，刑法第11條前段、第
47條第1 項，判決如主文。
本案經檢察官乙○○到庭執行職務。
中    華    民    國    99    年    5     月    31    日
                刑事第十五庭    法  官  廖純卿
以上正本證明與原本無異。
如不服本判決應於收受送達後10日內向本院提出上訴書狀，並應
敘述具體理由；其未敘述上訴理由者，應於上訴期間屆滿後20日
內向本院補提理由書（均須按他造當事人之人數附繕本）「切勿
逕送上級法院」。
                                書記官  柳寶倫
中    華    民    國    99    年    5     月    31    日
附錄論罪科刑法條：
毒品危害防制條例第10條
施用第一級毒品者，處 6 月以上 5 年以下有期徒刑。
施用第二級毒品者，處 3 年以下有期徒刑。

司法院資訊處製作；財團法人民間司法改革基金會備份。
